【裁判字號】    96,訴,1396
【裁判日期】    970104
【裁判案由】    殺人未遂
【裁判全文】
臺灣板橋地方法院刑事判決              96年度訴字第1396號
公  訴  人  臺灣板橋地方法院檢察署檢察官
被      告  甲○○
義務辯護人  陳志揚  律師
上列被告因殺人未遂案件，經檢察官提起公訴（96年度偵字第48
79號），本院判決如下：
    主  文
本件公訴不受理。
    理  由
一、本件公訴意旨略以：被告甲○○於民國96年2 月25日22時許
    ，在位於臺北縣三重市○○路○ 段145 巷60號之「欣奇之歌
    卡拉OK店」飲酒，因向乙○○敬酒遭拒，竟基於殺人之犯意
    ，趁乙○○不注意時，持隨身攜帶足以致人於死之利器刺向
    乙○○之右側背部，致乙○○受有右背部刀刃穿刺傷及右下
    肺葉損傷，幸經及時就診，始未發生死亡結果。因認被告涉
    犯刑法第271條第2項、第1項之殺人未遂罪嫌云云。
二、按事實之認定，應憑證據，如未能發現相當證據，或證據不
    足以證明，自不能以推測或擬制之方法，以為裁判基礎。最
    高法院著有40年度台上字第86號判例要旨，可資參照。次按
    殺人未遂與傷害之區別，應以有無殺意為斷，其受傷之多寡
    ，及是否為致命部位，有時雖可藉為認定有無殺意之心證，
    究不能據為絕對標準。亦即，殺人罪之成立，須具有使人生
    命喪失之故意與實施殺害之行為。故殺人與傷害之區別，當
    以下手殺害之時是否明知或預見足以致人於死為斷。至被害
    人受傷部位如何，犯人所用兇器如何，雖可供認定事實之資
    料，究不能為殺人之絕對標準。故不能僅因被害人受傷之位
    置係屬人體要害，即認定加害人自始即有殺害被害人之犯意
    。最高法院亦著有47年度台上字第1157號、52年度台上字第
    93號、94年度台上字第6857號等判決要旨，可資參照。
三、訊據被告甲○○於本院審理中，固不否認因敬酒及點唱而與
    乙○○發生爭執，復持刀刺向乙○○背部，致乙○○右下肺
    葉損傷等情，然堅詞否認有何殺人犯意，辯稱：其係因與乙
    ○○發生爭執，一氣之下才拿刀刺向乙○○，只是打算嚇唬
    他等語。公訴意旨認被告係基於殺人之犯意而刺傷乙○○背
    部，無非係以告訴人乙○○之指述與診斷證明書為其主要論
    據。經查：
  (一)證人即告訴人乙○○於本院審理中具結證稱：「我認識被告
    約有二、三年，案發當時被告有喝酒，想要過來我這桌敬酒
    打招呼，我認為他與我同桌的朋友不熟，於是推開他，要他
    回去坐好，幾分鐘後，被告又過來，我再推他回去坐好，後
    來店內的DJ告訴我背後流血我才知道受傷的事，我轉頭發現
    很多人都要去搶下被告的刀，被告手上的刀尖還對著我，距
    離我1 公尺多，好像還想刺我的樣子，同時間被告就被2 、
    3 個男人抓住接著壓制在地」等語（見本院96年12月13日審
    理筆錄第3 至7 頁）。而告訴人乙○○係因此受有右胸穿刺
    傷傷及右下肺葉併氣血胸之傷害，有新光吳火獅紀念醫院診
    斷證明書2 件在卷可佐（見偵查卷第30、50頁）。而告訴人
    乙○○所受上述傷勢狀況，亦經新光吳火獅紀念醫院認：「
    肺部利刃穿刺傷，並不十分嚴重，短期因傷口疼痛有些微影
    響肺功能，長期影響非常輕微。且並無刺傷及心臟，不過若
    再深入一些，有可能傷及心臟」等語，此亦有該院病歷摘要
    記錄1 件附於本院卷內可佐。對照被告所持刺傷告訴人乙○
    ○所使用之刀具，係十分鋒利之水果刀，刀刃長度至少20
    公分，此觀之照片所示即明（見偵查卷第35頁）。倘被告有
    意致告訴人乙○○於死地，依告訴人乙○○上開所述，其係
    背對被告，且在毫無防備之情況下被刺，再以該刀刃之長度
    與鋒利程度，稍一用力即可深及心臟，然被告在告訴人乙○
    ○猝不及防之際，竟僅傷及告訴人乙○○之右下肺葉，已可
    見被告持刀刺向告訴人乙○○時，並未使以全力而欲取乙○
    ○之性命甚明。
  (二)再者，告訴人乙○○因在卡拉OK店兼職DJ而與經常前往消費
    之被告認識，並無何仇隙，此業經告訴人乙○○證述甚明（
    見本院上開審理筆錄第5 、6 頁），僅因告訴人乙○○阻撓
    被告向同桌友人敬酒之細故而生爭執，被告應無為此萌生殺
    人動機之可能。雖告訴人乙○○於警詢中曾陳稱，「被告在
    刺殺我的時候，口頭上有說三字經及給你死等話語」等語（
    見偵查卷第12頁），然其於本院審理中則具結證稱：「被告
    與我並無仇恨，應該不至於會說要給我死，那時音樂聲音很
    大，也有人聽到被告是說看我不起（台語），我當時聽起來
    好像是要給我死」等語（見上開審理筆錄第6 頁）。則由告
    訴人乙○○上開所述，被告是否於持刀刺向告訴人乙○○時
    表示要給他死，已有疑問。況告訴人乙○○當時背對被告，
    且所在環境又係甚為吵雜之卡拉OK店，則告訴人乙○○在未
    注意被告在其後方之情況下，是否確能精準聽聞被告所言，
    亦屬有疑。況證人許成章於偵查中亦具結證稱：「我與乙○
    ○同一桌，被告是從乙○○的背後刺，並沒有講話，後來我
    就上前把刀子搶下來」等語（見偵查卷第46頁）；而證人江
    錦雲則具結證稱：「我是店內的DJ，被告與乙○○爭執的經
    過我不清楚，我只有看到被告拿刀刺告訴人乙○○背部，刀
    尖朝下，由上往下刺，總共刺了一下」等語（見偵查卷第47
    頁），均未能證明被告於持刀刺向告訴人乙○○時曾表示「
    給你死」等語，更可見被告攻擊告訴人乙○○，無非係基於
    氣憤而欲教訓告訴人乙○○，並無加害告訴人乙○○之生命
    之意思。
  (三)綜上所述，而以被告持刀致乙○○右下肺葉穿刺傷之力道及
    深度，尚無從遽認被告係出於殺人之犯意而為上開舉措，且
    無其他積極證據可資證明被告係基於殺人之犯意而持刀刺向
    告訴人乙○○，基於前開最高法院之判決見解，堪認被告乃
    基於傷害之犯意而為。是被告辯稱其並無殺人犯意乙節，自
    屬可採。公訴意旨認被告係犯刑法第271 條第2 項、第1 項
    之殺人未遂罪，容有誤會，應僅構成刑法第277 條第1 項之
    傷害罪。
四、按告訴乃論之罪，告訴人於第一審辯論終結前得撤回其告訴
    ；又未經告訴或告訴經撤回者，應諭知不受理之判決，刑事
    訴訟法第238 條第1 項、第303 條第3 款分別定有明文。本
    件被告持刀刺傷告訴人乙○○所為，係犯刑法第277 條第1
    項之傷害罪，已認定如前，依同法第287 條前段之規定，須
    告訴乃論。而告訴人乙○○於本院審理中已撤回對被告之刑
    事告訴，此有96年5 月11日撤回告訴狀1 件及本院前開審理
    筆錄可資佐證（見該審理筆錄第4 頁）。揆諸前開說明，自
    應為不受理判決之諭知。
據上論斷，應依刑事訴訟法第303 條第3 款，判決如主文。
中    華    民    國    97    年    1     月    4     日
                  刑事第十四庭  審判長法  官  林海祥
                                      法  官  許炎灶
                                      法  官  汪怡君
上列正本證明與原本無異。
如不服本判決，應於送達後十日內敘明上訴理由，向本院提出上
訴狀。
                                      書記官  李郁禎
中    華    民    國    97    年    1     月    9     日


司法院資訊處製作；財團法人民間司法改革基金會備份。
